【裁判字號】    98,交上易,631
【裁判日期】    980526
【裁判案由】    過失傷害
【裁判全文】
臺灣高等法院臺中分院刑事判決       98年度交上易字第631號
上  訴  人
即  被  告  乙○○
輔  佐  人  丁○○
上列上訴人因過失傷害案件，不服臺灣臺中地方法院中華民國98
年3月4日第一審判決（98年度交易字第23號，起訴案號：臺灣臺
中地方法院檢察署97年度偵續字第417號），提起上訴，本院判
決如下：
    主  文
上訴駁回。
    事實及理由
一、本案經本院審理結果，認第一審判決認事用法及量刑均無不
    當，應予維持，並引用第一審判決書記載之事實、證據及理
    由（如附件） 。
二、上訴人即被告（下稱被告）乙○○上訴意旨略以：證人丙○
    最初以告訴人身分陳稱發生事故時，意識不清，不知道事故
    發生之經過，卻在開庭時以證人身分對事故突然多加回復起
    記憶，且與其以告訴人身分所述多所不符，參諸其於調解時
    要求之和解金，動輒新臺幣（下同）三百萬元，少則六十萬
    元，益證其證詞之不可採。發生事故時之路權均是被告所駕
    駛之自用小客車所有，被告當時是黃燈，而告訴人闖紅燈，
    又不依規定左轉及不依車道而爭駛，且其行向係在被告左車
    後，不在被告之安全視線範圍內，不應究以被告可注意而不
    注意致生過失之責。依兩車車損照片所示，兩車最初第1次
    撞擊點為機車之右照後鏡平行撞擦自小客車之左前車窗，機
    車車輪並造成自小客車左前車門下鈑金凹損，撞擊後機車將
    倒地之際，機車之右把手第2次撞擊自小客車之左後車門，
    並留下橡膠擦痕，而刮地痕係沿車道幾乎平行延伸，及依機
    車倒地後，刮地痕長度約8-10公尺，換算車速約60公里，較
    自小客車30至50公里快，故應是機車自後追擦撞被告之自小
    客車。臺灣省臺中縣區車輛行車事故鑑定委員會之鑑定，未
    考慮上開狀況，故其鑑定無效，起訴書援引而濫訴，原審判
    決亦屬無據等語，指摘原判決不當。
三、經查：
(一)、告訴人丙○於發生車禍後即被送醫急救，迄96年5月4日始在
    臺中縣警察局交通隊沙鹿小隊處理道路交通事故談話紀錄表
    上陳稱：肇事前伊騎乘重機車，沿天仁街由西向東行駛準備
    左轉沙田路（當時號誌為綠燈），對方闖紅燈，伊撞擊對方
    車子左側車身而發生交通事故等語（偵卷第15頁）；於96年
    11月26日偵查中陳稱：伊在天仁街要過馬路，當時是綠燈，
    伊只記得伊已到外線了，後來如何發生事情伊不知道，伊在
    天仁街口有停等紅燈，伊是綠燈要過去，直接騎過去，如何
    撞到伊不知道等語（偵卷第25、26頁）；於97年12月9日偵
    查中陳稱：伊原本是在停紅燈，後來轉綠燈，被告方向的車
    輛都停了，伊才通過，伊是綠燈之後的第1部車，當時路口
    沒有車，被告從伊的右邊出來，伊並沒有看到她，伊只知道
    被撞到了，撞到後的事情，伊都不知道等語（偵續卷第15頁
    ）；於98年1月22日原審準備程序時陳稱：伊是從天仁街，
    伊看到沙田路的車子都停下來，伊的方向是二段式左轉燈，
    伊的方向是綠燈，要往沙鹿方向，伊已經到慢車道，伊的車
    子右邊有摩擦痕跡，伊車子什麼地方撞到被告的車伊不知道
    等語（原審卷第28頁背面）；於原審98年2月18日審理時以
    證人身分具結證稱：伊家旁邊有1條路，伊是從社區○○○
    街口上來，在那邊等紅綠燈，綠燈後伊就經過，沙田路兩邊
    就是南北的車子都停下來，天仁街的車子有無行進伊沒有注
    意，伊在該路口停下來等紅綠燈，伊是在前面的車子，前面
    沒有其他機車等紅綠燈，等沒有多久。要通過沙田路時，伊
    確定伊的方向是綠燈，伊才通過，已經經過中心線，到了機
    車道要往沙鹿方向走，撞擊後伊就暈倒不知道了，伊醒來的
    時候就已經在醫院急診室。撞擊點伊不知道，因為伊車子的
    右邊都是磨損，前面沒有，但當時真的不知道是如何撞到的
    。事故前沒有注意到被告的車輛，伊已經過了分隔島到了機
    車道，當時沙田路上的號誌是紅燈，因為南北向的車子都已
    經停下來。天仁街綠燈亮伊還會注意看，不會一下子就衝過
    去，就只是看一下就直接往前騎，剛啟動大約時速二十幾公
    里，警詢、偵訊所述實在等語（原審卷第51至53頁）。綜觀
    被告自警詢以迄原審結證所稱情節均相符合，明白陳稱其行
    進之方向係綠燈，待左轉至沙田路之外側車道時遭人追撞，
    至於如何撞擊及撞擊後之情形，伊均不清楚，並無被告所稱
    告訴人最初陳稱發生事故時意識不清，不知道事故發生之經
    過，卻在開庭時以證人身分對事故突然多加回復起記憶之情
    形，被告此部分指摘顯屬無據。反觀被告自己於96年4月25
    日在臺中縣警察局交通隊沙鹿小隊處理道路交通事故談話紀
    錄表上即供稱：肇事前伊駕駛EX-2922自小客車，沿沙田路
    由南向北行駛外側車道。伊看見燈號已閃黃燈，要通過天仁
    街，對方由天仁街出來撞擊伊車左前車門而發生交通事故，
    伊肇事前、肇事時（時速）約達每小時50公里等語（偵卷第
    14頁）；於96年11月15日偵查中陳稱：伊通過路口時的號誌
    是閃黃燈，伊看到左邊沒有車才過的，伊當時時速30公里，
    伊是直行的等語。惟經檢察官質疑其談話紀錄表上是說50公
    里時，被告又改稱：記不太清楚了等語（偵卷第19頁）；而
    同日檢察官偵查中，被告亦先供稱：伊是直行的，看到閃黃
    燈時，大約距離50公尺等語，經檢察官又質疑：妳看到閃黃
    燈未減速仍執意通過路口，又未注意車前狀況，沒有看到告
    訴人的機車，對上開過失有何意見時，被告又改稱：伊是過
    了路口才閃黃燈的，才快速通過等語（偵卷第19頁）；於97
    年1月23日偵查中又供稱：伊沒有看到告訴人的機車，因伊
    是黃燈，要快速的通過，且伊要通過十字路口時有看天仁街
    有無機車，確定沒有機車才經過，過十字路口後聽到碰一聲
    ，伊才知道擦撞到等語（調偵卷第10頁）；於原審又改稱：
    當天伊並沒有看到被害人的機車，且伊要過路口之前有先行
    確認沒有來車才通過，撞上後才知道有車輛，當時伊的方向
    燈號是黃燈，伊就直接通行，伊通過的時候就是黃燈，當時
    伊的車速約50公里，當時交通流量不是很大等語（原審卷第
    28頁），就其通過時之燈號是否已變為黃燈，及其當時之車
    速究為每小時30公里或50公里，前後所辯有明顯差異，則其
    所辯較諸告訴人一致之陳述而言，顯然較不可採。
(二)、再查，告訴人陳稱，伊當時之時速約20、30公里。而被告雖
    以機車刮地痕約8-10公尺，據以推算告訴人騎駛機車之速度
    為60公里，惟經質以其係如何判斷機車刮地痕為8-10公尺，
    及其如何推算當時告訴人之車速時，被告則稱這是伊先生即
    輔佐人丁○○所寫，伊不瞭解，而經詢問丁○○，其則答稱
    ：沒有依據，只是大約計算等語（本院卷第24頁），則其以
    臆測方式妄自推算，自難採信，況告訴人當時係行駛中之機
    車，遭亦為行駛中之被告所駕駛之自用小客車擦撞，則如何
    得以刮地痕長度推算機車之行駛速度，亦非無疑。反觀被告
    於96年4月25日甫發生車禍時，在臺中縣警察局交通隊沙鹿
    小隊處理道路交通事故談話紀錄表上即供稱：伊見燈號已閃
    黃燈要通過，肇事前、肇事時約達每小時50公里等語（偵卷
    第14頁），其後於96年11月15日檢察官偵查中雖改稱：伊當
    時時速30公里等語，惟經檢察官質疑其談話紀錄上說是50公
    里時，被告又改稱：記不太清楚了等語（偵卷第19頁），而
    被告再於原審供稱：當時伊的車速約50公里等語（原審卷第
    28頁），則不論係30或50公里，均較告訴人之車速為快，且
    被告亦自承當時其急於通過路口，而告訴人又係一年近60歲
    之婦人，騎駛機車亦不可能過快，顯見被告之車速確較告訴
    人為快，則告訴人又如何會從後方撞擊被告之自用小客車？
    被告此部分之推論亦屬無據。
(三)、臺灣省臺中市區車輛行車事故鑑定委員會分析意見係認為：
    「被告自稱駕駛自小客車行經肇事地段約五十公尺左右發現
    岔路口為黃燈時（依其自稱），未減速於停止線處暫停，未
    注意車前狀況即加速欲通過岔路口，致可能以較快車速闖紅
    燈駛入岔路口內欲通過時，發現丙○重機車自天仁街左轉已
    行至林車前方時，林車向右閃避防範不及，林車跨行慢車道
    與外側快車道時，林車之左前、左側、左後等處即擦撞機車
    右側及丙○右側，造成機車摔倒於沙田路外側快車道之路中
    附近，林車駛至機車倒地位置前方始停，以本件車禍被告有
    違反道交通安全規則第九十四條第三項前後段，亦可能違反
    道路交通安全規則第一百零二條第一項第一款之規定，應為
    肇事原因」，有該會97年3月26日中縣鑑字第0975500844函
    附卷（調偵卷第13頁）可參，此係依照雙方之說詞，並參照
    現場之證據所為之判斷，並無何違誤之處，且本件原審係依
    卷內事證，認定被告對本件車禍之發生有過失，並非以臺灣
    省臺中市區車輛行車事故鑑定委員會之鑑定結果為其依據，
    難認原審之判斷有何違誤。本件被告仍以前詞，指摘原判決
    不當，其上訴自無理由，應予駁回。
據上論斷，應依刑事訴訟法第三百七十三條、第三百六十八條，
判決如主文。
本案經檢察官甲○到庭執行職務。
中    華    民    國    98    年    5     月    26    日
          刑事第十庭    審判長法  官  林  照  明
                              法  官  蔡  名  曜
                              法  官  郭  瑞  祥
上列正本證明與原本無異。
不得再上訴。
                              書記官  李  妍  嬅
中    華    民    國    98    年    5     月    26    日


司法院資訊處製作；財團法人民間司法改革基金會備份。
